臺灣臺中地方法院民事判決　九十三年度訴字第三二○號
　　原　　　告　乙○○
　　被　　　告　台中商業銀行股份有限公司
　　法定代理人　丙○○
　　訴訟代理人　甲○○
當事人間請求確認抵押權不存在等事件，本院於中華民國九十三年五月十一日言詞辯
論終結，判決如下：
    主      文
確認被告就原告所有坐落台中市○○區○○段第一三七三之四地號及其上建物同段第
五○○三建號，即門牌號碼台中市○○路○段三九三之一號五樓，於民國九十年三月
一日向台中市中正地政事務所所為最高限額新臺幣三百五十萬元之抵押權所擔保之債
權不存在。
原告其餘之訴駁回。
訴訟費用由被告負擔。
    事實及理由
壹、兩造爭執要旨：
一、原告起訴主張：被告前以原告及訴外人楊駿杰（原告之前夫）曾連帶向其借款新
    臺幣（下同）二百萬元，且已於民國九十年三月一日向台中市中正地政事務所，
    就原告所有台中市○○區○○段第一三七三之四地號，及同段第五○○三建號之
    房屋即門牌號碼台中市○○路○段三九三之一號五樓（下稱系爭不動產）設定最
    高限額三百五十萬元之抵押權（下稱系爭抵押權）之登記，故向鈞院聲請拍賣系
    爭不動產。惟系爭不動產雖原係登記於訴外人楊駿杰之名下，原告不知事後楊駿
    杰如何過戶系爭不動產予原告，原告亦並未於九十二年六月六日與訴外人楊駿杰
    向被告連帶借款，亦不知有系爭抵押權之設定，爰請求確認被告對系爭不動產之
    抵押權所擔保之二百萬元借款債權不存在，及被告對系爭不動產之抵押權不存在
    ，並請求塗銷系爭抵押權登記。
二、被告則抗辯稱：原告既已於借貸契約上簽名，且被告亦已撥款予另一連帶保證人
    楊駿杰之帳戶，是該消費借貸契約應已成立。被告既係依據信賴土地登記制度之
    公示作用，而取得對於原告上開不動產之抵押權，縱或其所有權之移轉另有隱情
    ，亦不影響被告取得抵押權之效力。求為判決駁回原告之訴。
三、原告於起訴時係主張確認系爭抵押債權不存在，嗣雖變更為確認系爭抵押權擔保
    之借款債權不存在，再變更為確認系爭抵押權及所擔保之借款債款債權不存在並
    請求塗銷系爭抵押權設定，惟原來已進行之訴訟資料與證據資料，於變更後之訴
    訟標的均有繼續使用之可能性及價值，不甚礙被告之防禦及訴訟之終結，依民事
    訴訟法第二百五十五條第一項第七款規定，原告訴之變更於法有據，應予准許。
四、兩造不爭執之事實：訴外人楊駿杰曾於九十年二月二十七日就當時楊駿杰所有系
    爭不動產設定系爭抵押權與被告，於九十年三月一日向台中市中正地政事務為抵
    押權登記，嗣於九十二年一月十五日將系爭不動產所有權移轉與原告，楊駿杰並
    與另一自稱乙○○之女子於九十二年五月二十三日向被告連帶借款二百萬元。
五、得心證之理由：本件兩造所爭執之處，應在於原告是否確實向被告借款二百萬元
    。
（一）原告並未向被告借款二百萬元，亦未曾於九十二年五月辦理對保或見過被告職
      員即對保人戴育昇，借據上之簽章非其所為乙節，業據證人即原告之前夫楊駿
      杰到庭結證稱：「原先房屋及土地是登記在我名下，當時我有跟被告借款新台
      幣二百萬元，在房地上有設定抵押，借款人是我一人，原告並沒有參與借款，
      九十二年五月所簽的借據，借款人是我一人，借據上面原告的簽名及蓋章我忘
      記是何人簽章的」等語綦詳，及證人即被告之職員戴育昇到庭證稱：「對保的
      時候是在楊駿杰的公司，楊駿杰當時有在場，並和一位自稱是乙○○的人來辦
      理對保，但是時間太久我不記得是否是在庭上的原告，我當時沒有留自稱乙○
      ○的人的身分證影本」等語互核相符，此外被告就原告確有向其借款之有利事
      實，並未舉證以實其說，準此，原告並未向被告借款二百萬元等情，堪信真實
      。原告請求確認被告對系爭不動產之抵押權所擔保之二百萬元借款債權不存在
      ，自屬有據。
（二）系爭不動產所有權於自楊駿杰移轉於原告以前，已有楊駿杰單獨以其為義務人
      為被告設定系爭抵押權於其上，有抵押權設定契約書附卷可按。原告就楊駿杰
      將系爭不動產過戶予伊並不知情乙節，雖據證人楊駿杰到庭結證情節相符，惟
      按不動產所有人設定抵押權後，得將不動產讓與他人，但其抵押權不因此而受
      影響，民法第八百六十七條定有明文，故原告係因受讓系爭不動產而成為抵押
      人，並非因兩造間有設定系爭抵押權之意思表示始成為抵押人，揆諸前揭規定
      ，被告之系爭抵押權自不因而受影響。故原告請求確認被告對系爭不動產之抵
      押權不存在，並請求塗銷系爭抵押權登記，尚屬無據。
（三）從而，原告請求確認被告對系爭不動產之抵押權所擔保之二百萬元借款債權不
      存在為有理由，應予准許；其請求確認被告對系爭不動產之抵押權不存在，並
      請求塗銷系爭抵押權登記，為無理由，應予駁回。
六、訴訟費用負擔之依據：民事訴訟法第七十九條。
中　　　華　　　民　　　國　　九十三　　年　　　六　　　月　　  八    　日
                                    臺灣臺中地方法院民事第二庭
~B法　　　官　陳宗賢
右為正本係照原本作成
如不服本判決，應於判決送達後二十日內，向本院提出上訴狀。
中　　　華　　　民　　　國　　九十三　　年　　　六　　　月　　  八  　　日
~B法院書記官　王嘉仁
